【裁判字號】    98,台上,1906
【裁判日期】    980409
【裁判案由】    違反毒品危害防制條例
【裁判全文】
最高法院刑事判決            九十八年度台上字第一九０六號
上  訴  人  甲○○
                    42之2號（另案在台灣台南監獄執行）
上列上訴人因違反毒品危害防制條例案件，不服台灣高等法院台
南分院中華民國九十七年十二月二十四日第二審判決（九十七年
度上訴字第一二０四號，起訴案號：台灣台南地方法院檢察署九
十六年度偵字第一六五二九號），提起上訴，本院判決如下：
    主  文
原判決撤銷，發回台灣高等法院台南分院。
    理  由
本件原判決認定上訴人甲○○基於販賣第一級毒品牟利之犯意，
以0000000000號行動電話為販賣海洛因之聯絡工具，於民國九十
五年一、二月間某日下午，接到林慶育撥打上開行動電話表示購
買海洛因，即與之確定購買之數量、金額及交付地點後，騎乘其
女所有車牌號碼LUS－379號機車，至台南縣新營市○○街「濟安
宮」附近，與林慶育騎乘其父林道所有車牌號碼NUX－586號機車
會合，而以每包海洛因新台幣（下同）一千元之價格，販賣海洛
因三包予林慶育，得款三千元，藉以牟利。嗣於同年二月十一日
中午十二時許，為新營憲兵隊人員持台灣台南地方法院法官核發
之搜索票至台南縣新營市○○街一三四巷四二號上訴人住處搜索
，在上訴人身上起出海洛因五十六小包（合計淨重五．六四公克
，空袋重十三．九公克，原扣案五十七小包，一包未發現毒品成
分）、小刀三支及0000000000、0000000000、0000000000號行動
電話三支；另在其妻施沈雪鳳身上起出上訴人寄藏之海洛因十四
小包（合計淨重一．八三公克，空袋重三．四六公克）。因而撤
銷第一審諭知上訴人無罪之判決，改判論處上訴人販賣第一級毒
品罪刑（處有期徒刑八年），固非無見。
惟查刑事訴訟法第三百零三條第二款所定「已經提起公訴或自訴
之案件，在同一法院重行起訴，應諭知不受理之判決」，即所謂
一事不再理原則，關於實質上一罪或裁判上一罪，均有其適用。
上開事項，攸關事實之認定與法律之適用，自當詳加調查審認，
並於判決內敘述其認定之理由，方為適法。本件上訴人於九十五
年二月六日或七日，向不詳姓名之人販入毛重逾二五．四一公克
之第一級毒品海洛因後，除自用少許外，旋即將其餘毛重約二五
．四一公克之海洛因分裝為約略等重之七十一小包，伺機出售，
意圖販賣而持有該海洛因。嗣於同年月十一日十二時許，經警持
搜索票至台南縣新營市○○街一三四巷四二號上訴人住處搜索，
在上訴人身上起出海洛因五十七小包（毛重約一八．八九公克）
，在其妻施沈雪鳳（按已另案判決確定）身上起出施某寄藏之海
洛因十四小包（毛重約六．五二公克）。案經台灣台南地方法院
檢察署九十五年十二月二十六日以九十五年度營偵字第三一二號
提起公訴，第一審台灣台南地方法院為不受理之判決，檢察官上
訴後由原審法院於九十七年十一月十四日以九十七年度上訴字第
一二○六號判決，將第一審判決撤銷發回台灣台南地方法院更為
審判，此有上開起訴書、判決書及上訴人之全國前案紀錄表可按
。台灣台南地方法院檢察署檢察官係在該案起訴之後，於九十六
年十二月五日始提起本件公訴。惟查上開兩案，雖其所犯法條各
殊，但其非法持有毒品之基本社會事實則一，且兩案被查獲之時
間、地點、扣案證物均屬相同，則上開兩案是否具有同一性而有
一事不再理原則之適用，原審未為深入調查細心推求，並為必要
之說明，逕為實體判決，自有調查職責未盡及理由不備之違誤。
上訴意旨指摘原判決不當，尚非全無理由，應認原判決有撤銷發
回更審之原因。至原判決貳不另無罪之諭知部分，因公訴人認與
前揭論罪科刑部分，具有裁判上一罪關係，爰一併發回，合予指
明。
據上論結，應依刑事訴訟法第三百九十七條、第四百零一條，判
決如主文。
中    華    民    國  九十八  年    四    月    九    日
                      最高法院刑事第二庭
                          審判長法官  莊  登  照
                                法官  陳  世  淙
                                法官  許  錦  印
                                法官  吳  昆  仁
                                法官  蕭  仰  歸
      本件正本證明與原本無異
                                      書  記  官
中    華    民    國  九十八  年    四    月   十三   日
                                                      Ｑ


司法院資訊處製作；財團法人民間司法改革基金會備份。
